臺灣高等法院刑事判決　　　　　　　　93年度上訴字第1958號
上　訴　人
即　被　告　乙○○
　　　　　　　　　　　三五０巷.
　　　　　　甲○○
　　　　　　　　　　　八號
共　　　同
選任辯護人　陳為祥律師
上列上訴人因違反森林法等案件，不服臺灣新竹地方法院91年度
訴字第 478 號，中華民國 92 年 4 月 22 日第一審判決（起訴
案號：臺灣新竹地方法院檢察署 91 年度偵字第 2169 號），提
起上訴，本院判決如下：
    主  文
原判決撤銷。
乙○○為竊取森林主產物，而為搬運贓物，使用車輛，處有期徒
刑柒月，併科罰金新台幣壹拾捌萬元，罰金如易服勞役，以罰金
總額與陸個月之日數比例折算。電鋸壹支沒收之。緩刑年。
甲○○搬運贓物森林主產物，處有期徒刑肆月。如易科罰金，以
佰元折算壹日。緩刑年。
    事  實
一、乙○○意圖為自己不法之所有，於民國91年3 月間某日，未
    經主管機關之許可，攜帶電鋸一支，至位於新竹縣尖石鄉玉
    峰村司馬庫斯原住民保留地毗鄰國有林班地即大溪事業區第
    88林班地內，持上揭電鋸砍伐該林班地內之森林主產物扁柏
    樹瘤四塊，並於該林班內發現有之前遭他人砍伐，尚未搬運
    而放置於現場之森林主產物扁柏樹瘤六塊，乃下手竊取此材
    重總計三百三十公斤、市價共為新臺幣（下同）八萬七千元
    之扁柏樹瘤十塊，並將之藏置於附近函管內而置於自己實力
    支配之下。嗣乙○○為搬運前開扁柏樹瘤，乃於91 年4月17
    日10時許，以事成之後將贈送一塊扁柏樹瘤為代價，僱請知
    悉上揭扁柏樹瘤係乙○○行竊而得之贓物之甲○○，由甲○
    ○駕駛其所使用（車主為江梅山）業經改裝過載貨車廂且底
    盤亦加高之車號LZ-3036 號自用小貨車，至前述乙○○藏置
    上開扁柏樹瘤之處所，二人將前開扁柏樹瘤搬上車，並藏置
    於改裝之貨車車廂內，再用鐵板覆蓋其上，而使用車輛搬運
    乙○○所竊得之前開扁柏樹瘤，欲載住新竹縣湖口鄉。途經
    新竹縣尖石鄉鄉○○村即秀巒往田埔約五百公尺處時
    ，適為執行檢查勤務之員警發現行跡可疑加以盤查而查獲上
    情，並扣得前開扁柏樹瘤十塊等物（業經行政院農業委員會
    林務局新竹林區管理處竹東工作站【以下簡稱竹東工作站】
    人員領回）。
二、案經新竹縣警察局橫山分局報請臺灣新竹地方法院檢察署檢
    察官偵查起訴。
    理  由
一、上開事實，業經上訴人即被告二人坦承不諱，且有贓證物品
    認領保管收據一份、被告甲○○所使用之上揭自用小貨車及
    前開扁柏樹瘤之照片六幀、車籍作業系統—查詢認可資料一
    份、新竹縣警察局橫山分局於91年5月2日以（91）竹縣橫警
    刑字第0910006213號函送之告訴書在卷足稽，而上揭扁柏樹
    瘤十塊之市價共為八萬七千元等情，亦有新竹縣警察局橫山
    分局91年6月25日（91）竹縣橫警刑字第0910008073 號函送
    之盜伐木林產物處分價金查定書影本一份在卷足按（見偵查
    卷第65、66頁），而被告乙○○確係至上開88林班地竊取扁
    柏樹瘤四塊一節，復經竹東工作站查明無誤，有行政院農業
    委員會林務局新竹林管區竹東工作站94年1月7日第09425900
    80號函及所附之會勘位置圖、會勘紀錄、照片八張等在卷可
    稽（見本院卷）。事證明確，被告二人上開犯行應堪認定。
二、檢察官起訴指被告乙○○係於上開 84 林班地內竊取扁柏樹
    瘤四塊云云，經查，檢察官認定被告乙○○在 84 林班地竊
    取扁柏樹瘤四塊，係因案發後，竹東工作站曾派員會同警方
    押送被告乙○○前往據報地點勘查現場地形、地物結果，與
    被告乙○○所供稱地點及盜伐樹種均未吻合，且經該站兩次
    派員至大溪事業區第八十七林班之國有林班地清查，均未發
    現扁柏樹瘤被盜伐情事，經該站於五月二十日派員繼續於司
    馬庫斯原住民保留地毗鄰國有林班地即大溪事業區第八十四
    林班地內，發現盜伐現場計扁柏、紅檜、鐵杉、鳥心石等二
    十七株被盜伐切割山造角材分散於林下整齊堆置，另發現盜
    伐樹幹有樹瘤切割痕跡，且盜伐現場尚遺留數塊扁柏樹瘤，
    經研判與本案被告乙○○所竊運之扁柏樹瘤之盜竊時間、樹
    種均吻合等情，為其論據。然竹東工作站前往現場勘查時，
    被告乙○○因必需服役而不在場，亦經證人潘志鑫於原審證
    述明確，於本院審理中，被告乙○○已經退伍，於93年11月
    17日再次帶同竹東工作站人員前往竊取扁柏樹瘤之地點勘查
    ，經竹東工作站人員於是日一同前往勘查結果，被告乙○○
    竊取扁柏樹瘤四塊之地點確實不在84林班地，而88林班地，
    此有上開會勘紀錄、照片及竹東工作站函可稽，故本件被告
    扁柏樹瘤四塊之地點並非檢察官所指之84林班地，而係88林
    班地，併此敘明。
三、核被告乙○○所為，係犯森林法第五十二條第一項第六款之
    竊取森林主產物，為搬運贓物，使用車輛罪；被告甲○○所
    為，係犯森林法第五十條搬運贓物罪，應依刑法第三百四十
    九條第二項之規定處斷。
四、原審就被告二人論罪科刑，固非無見，然查：(一)被告乙○○
    竊取扁柏樹瘤四塊之地點在88林班地，並非84林班地，原審
    未查明尚有未當；(二)森林法於87年5 月27日修正時，相關罰
    金之條文均已修正為以新台幣為罰金之單位，雖同法第52條
    未予明示，仍規定「併科贓額二倍以上五倍以下罰金」，惟
    同法之罰金條文既已經全部修正為以新台幣為貨幣單位，解
    釋上第52條之貨幣單位應與其他條文同，原審於判決時併科
    罰金仍使用以銀元之貨幣單位尚有未洽；(三)被告二人均為原
    卷附84林班地竊取之範圍極大，尚有許多已經分割之木材未
    及搬運離開即明，而被告乙○○所竊取之88林班地，竊取之
    範圍、數量極少即可知，原審未予審酌，亦有未當。爰審酌
    被告乙○○因一時思慮不清，竊取國有林木，對於森林資源
    之保育造成損害，其所竊取之木材數量、價值尚少，被告甲
    ○○明知上揭扁柏樹瘤為被告乙○○所竊取，卻駕車搬運，
    助長行竊國有林木之歪風，及被告二人等之犯罪動機、目的
    、所生損害及於本院審理中坦承犯行等一切情狀，分別量處
    如主文所示之刑，被告甲○○部分並諭知易科罰金之折算標
    準，以資懲儆。又被告乙○○所竊得之前開扁柏樹瘤十塊，
    其市價共為八萬七千元等情，有上揭新竹縣警察局橫山分局
    91年6 月25日（91）竹縣橫警刑字第0910008073號函送之盜
    伐木林產物處分價金查定書影本一份在卷足按（見偵查卷第
    65、66頁），爰依森林法第52條第1 項規定，被告乙○○部
    分併科新台幣壹拾捌萬元之罰金，罰金部分並諭知易服勞役
    之折算標準。又被告乙○○行竊前揭扁柏樹瘤時所用之電鋸
    一支，為被告乙○○所有，且放置在家中等情，為被告乙○
    ○陳述在卷（見偵查卷第10、25頁），是以該電鋸雖未扣案
    ，然尚難認已滅失，爰應依刑法第38條第1項第2款之規定宣
    告沒收之，附此敘明。末查，被告二人前未曾受有期徒刑以
    上刑之宣告，因一時失慮，偶罹刑典，事後已坦承犯行，深
    具悔意，且目前均有正當職業，經此刑之宣告後，應知警惕
    而無再犯之虞，本院因認暫不執行其刑為當，就被告二人均
    宣告緩刑三年，用啟自新。
據上論斷，應依刑事訴訟法第369條第1項前段、第364條、第299
條第1 項前段，森林法第50條、第52條第1項第6款，刑法第11條
前段、第349條第2項、第41條第1項、第42條第3項、第38條第1
項第2款、第74條第1款，罰金罰鍰提高標準條例第1條前段、第2
條，判決如主文。
本案經檢察官周誠南到庭執行職務。
中　　華　　民　　國　　94　　年　　4 　　月　　13　　日
　　　　　　　　　刑事第七庭審判長法　官  蔡秀雄
　　　　　　　　　　　　　　　　  法　官  蘇素娥
　　　　　　　　　　　　　　　　  法　官  周占春
以上正本證明與原本無異。
如不服本判決，應於收受送達後十日內向本院提出上訴書狀，其
未敘述上訴之理由者並得於提起上訴後十日內向本院補提理由書
（均須按他造當事人之人數附繕本）。
                                  書記官  葉金發
中　　華　　民　　國　　94　　年　　4 　　月　　13　　日
附錄：本案論罪科刑法條全文
森林法第52條
竊取森林主、副產物而有左列情形之一者，處六月以上五年以下
有期徒刑，併科贓額二倍以上五倍以下罰金：
  六、為搬運贓物，使用牲口、船舶、車輛，或有搬運造材之設
      備者。
森林法第50條
竊取森林主、副產物，收受、搬運、寄藏、收買贓物或為牙保者
依刑法規定處斷。
刑法第349條第2項：
搬運、寄藏、故買贓物或為牙保者，處五年以下有期徒刑、拘役
或科或併科一千元以下罰金。
